【裁判字號】    95,重訴,77
【裁判日期】    951130
【裁判案由】    損害賠償
【裁判全文】
臺灣高雄地方法院民事判決              95年度重訴字第77號
原      告  甲○○
訴訟代理人  鍾義律師
被      告  乙○○
上列當事人間請求損害賠償事件，經本院刑事庭以94年度附民字
第68號裁定移送本院民事庭，本院於民國95年11月24日言詞辯論
終結，判決如下：
  主  文
被告應給付原告新臺幣壹拾萬貳佰捌拾元，及自民國九十四年六
月十一日起至清償日止，按週年利率百分之五計算之利息。
原告其餘之訴駁回。
訴訟費用由被告負擔百分之一，餘由原告負擔。
本判決原告勝訴部分得假執行。但被告以新臺幣壹拾萬貳佰捌拾
元為原告預供擔保，得免為假執行。
原告其餘假執行之聲請駁回。
    事實及理由
一本件原告提起附帶民事訴訟原請求被告與訴外人詹銀水連帶給
  付新臺幣（下同）710 萬元，及自訴狀繕本送達翌日起至清償
  日止，按週年利率5%計算之利息。嗣經本院刑事庭判決駁回詹
  銀水部分，僅移送被告經本院刑事庭94年度訴字第1451號刑事
  判決認定於民國92年12月31日傷害原告之侵權行為損害賠償部
  分，為原告所不爭（見本院卷第45頁、第189 頁），故本件原
  告請求之範圍，自僅限於92年12月31日原告所受傷害之事實，
  合先說明。
二原告起訴主張：其與被告之父詹銀水間有借貸關係，且因故未
  能依約償還所積欠之借款。嗣於92年12月31日上午10時許，原
  告因欲將其先前停放在被告位於高雄市○○區○○街15巷工地
  內之貨車開走，而在工地內遇見被告，2 人乃因上開債務糾紛
  而發生口角，詎被告竟出於傷害之犯意，出手毆打原告，致其
  受有右側頭皮挫傷、耳後血腫（3 ×3 公分）、頸椎第5 、6
  節、第6 、7 節椎間盤突出之傷害，迄今無法治療，亦無法工
  作，爰依侵權行為損害賠償之法律關係，請求被告給付醫藥費
  10萬元、喪失勞動損失200 萬元、精神慰藉金500 萬元等語。
  求為判決：(一)被告應給付原告710 萬元，及自附帶民事起訴狀
  繕本送達翌日（即94年6 月11日）起至清償日止，按週年利率
  5% 計 算之利息；(二)願供擔保請准宣告假執行。
三被告則以：其父詹銀水與原告間有債務糾紛，且其於前揭時地
  確與原告發生口角、爭執，惟並未出手毆打原告等語資為抗辯
  。求為判決：(一)原告之訴及假執行之聲請均駁回；(二)願供擔保
  准予免假執行之宣告。
四原告主張其於92年12月31日上午10時許，因欲將其先前停放在
  被告位於高雄市○○區○○街15巷工地內之貨車開走，而在工
  地內遇見被告，2 人乃因原告與詹銀水間之債務糾紛發生口角
  ，且事發當日原告至劉光雄醫院就診之診斷證明書上記載，其
  受有右側頭皮挫傷、耳後血腫（3 ×3 公分）之傷害，並主訴
  於92年12月31日上午遭人打傷，為兩造所不爭執（見本院卷第
  49頁），並有兩造不爭執其真正之劉光雄醫院診斷證明書（見
  本院卷第33頁、第30頁至第32頁）在卷足稽，自堪信為真實。
  惟被告以前開情詞置辯，是以本件爭點為：(一)被告是否不法侵
  害原告之身體？(二)被告是否應賠償原告因被告之侵權行為而支
  出之醫藥費10萬元，及受有頸椎第5 、6 節、第6 、7 節椎間
  盤突出之傷害，致喪失勞動力之200 萬元損害？(三)原告是否得
  因被告之侵權行為請求非財產上損害賠償500 萬元？
五被告是否不法侵害原告之身體？
(一)按原告於起訴原因已有相當之證明，而被告於抗辯事實並無確
  實證明方法，僅以空言爭執者，當然認定其抗辯事實之非真正
  ，而應為被告不利益之裁判，最高法院18年上字第1679號判例
  可資參照。
(二)經查：被告於前揭時地與原告發生口角後，原告即前往醫院驗
  出受有右側頭皮挫傷、耳後血腫（3 ×3 公分）之傷害一節，
  已如前述，佐以兩造均不爭執其真正之在場目擊證人李土城所
  證：當日其看見兩造爭執激烈，被告拉住原告衣領推向牆壁等
  語（見偵查卷第123 頁、本院卷第50頁），足認原告確因被告
  在此次爭執中之攻擊行為受有傷害。此外，被告上開傷害行為
  亦經判處拘役30日確定一情，並有本院94年度訴字第1451號及
  臺灣高等法院高雄分院95年度上訴字第103 號刑事判決在卷足
  稽（見本院卷第5 頁至第12頁、第82頁至第98頁），是以原告
  主張被告有故意不法侵害其身體之行為等語，自堪採信。而被
  告僅空言否認有任何毆打行為，未就原告上開證明更舉確實之
  反證，則揆諸上開說明，被告所辯自不足採。
六被告是否應賠償原告因上開傷害行為而支出之醫藥費10萬元？
  以及受有頸椎第5 、6 節、第6 、7 節椎間盤突出之傷害，致
  喪失勞動力之200 萬元損害？
(一)按因故意或過失，不法侵害他人之權利者，負損害賠償責任，
  此在民法第184 條第1 項規定甚明。所謂權利，應指一切私權
  而言，故因身體上所受損害致生財產上之損害者，當然包括在
  內，最高法院39年度臺上字第987 號判例足資參照。又按損害
  賠償之債，以有損害之發生及有責任原因之事實，並2 者之間
  有相當因果關係為成立要件。故原告所主張損害賠償之債，如
  不合於此項成立要件者，即難謂有損害賠償請求權存在，最高
  法院48年度臺上字第481 號判例亦足參照。
(二)經查：原告於92年12月31日受傷後，乃支出醫藥費280 元一節
  ，為兩造所不爭（見本院卷第190 頁），並有被告不爭執其真
  正之劉光雄醫院95年6 月16日岡劉醫字第950602號函附門診收
  據1 紙在卷可憑（見本院卷第189 頁、第163 頁），足認原告
  確因被告傷害其身體而支出醫藥費280 元，致生財產上之損害
  ，則揆諸首揭說明，被告自應負此損害賠償責任。次查：原告
  所請求之10萬元醫藥費乃包括除已支出而取據之部分外，尚有
  預計將來開刀之費用，且原告提出之其他醫藥費收據，均係93
  年2 月12日以後之支出，其中除2 張分別係劉光雄醫院93年2
  月13日及93年3 月10日之門診收據外，剩餘均為高雄榮民總醫
  院之收據，總計25,824元一節，有該等收據影本附卷可稽（見
  本院卷第108 頁至第126 頁），又原告自承除上述受傷當日至
  劉光雄醫院支出280 元外，其餘之醫藥費25,824元均係93年2
  月11日以後因頸椎受傷而支出之醫藥費（見本院卷第188 頁至
  第190 頁），則原告自須證明事後所生之頸椎傷勢與被告於92
  年12月31日之傷害行為間有相當因果關係。再查：被告於前揭
  時地攻擊原告之行為僅致原告受有右側頭皮挫傷、耳後血腫（
  3 ×3 公分）等傷勢，並未造成原告頸椎第5 、6 節、第6 、
  7 節椎間盤突出一節，有上開劉光雄醫院診斷證明書及病歷在
  卷可佐（見本院卷第165 頁），且原告於92年12月31日受毆打
  後，僅當日至劉光雄醫院就此頭部外傷門診，之後未因此症狀
  求診一情，亦有劉光雄醫院95年6 月16日岡劉醫字第950602號
  函可憑（見本院卷第163 頁），原告係遲至93年2 月11日以後
  於高雄榮民總醫院門診時才檢查出第5 、6 、7 節頸椎有椎間
  盤突出情形，此有高雄榮民總醫院93年4 月6 日及同年4 月21
  日之診斷證明書及病歷可據（見偵查卷第14 1頁、本院刑事卷
  第43頁至第47頁），則該椎間盤突出傷害與被告毆打行為間之
  因果關係，顯難認定。嗣經本院委託高雄醫學大學附設中和紀
  念醫院鑑定「原告於92年12月31日受傷部位與93年2 月13 日
  診斷出頸椎間盤突出，有無關聯」，經該院表示：原告頸椎第
  5 、6 節、第6 、7 節椎間盤突出可能原因有退化、姿勢不良
  或外力等，且92年12月31日因外力所致頭皮外傷未直接造成椎
  間盤突出之傷害，但頸部挫傷可能間接加重病情等語，有該院
  95 年10 月5 日高醫附秘字第0950003320號函在卷可憑（見本
  院卷第181 頁），據此足認原告上開頸椎椎間盤突出，係早於
  92 年12 月31日遭被告傷害前即已存在，被告所為僅可能加劇
  其病灶呈現，卻非致病之原因。是以被告之傷害行為與原告第
  5 、6 節、第6 、7 節椎間盤突出之傷勢間應無相當因果關係
  ；從而原告主張被告於92年12月31日對其毆打之傷害行為，同
  時造成其受有椎間盤突出之傷害，要難採信。則揆諸上開判例
  意旨，原告就93年2 月11日以後支出之醫藥費及將來預計支出
  之開刀等醫藥費用，即無損害賠償請求權存在。
(三)又查：原告以其受有頸椎第5 、6 節、第6 、7 節椎間盤突出
  之傷害，致喪失全部勞動能力，請求被告給付200 萬元部分，
  因原告未能舉證證明此頸椎傷勢與被告本件侵權行為有相當因
  果關係，業如前述，則此部分損害既非因被告之侵權行為所致
  ，自無從請求被告賠償其損害。從而，原告請求被告賠償其喪
  失勞動力之損失200 萬元，尚於法無據。
七原告是否得因被告之侵權行為請求非財產上損害賠償500 萬元
  ？
(一)按因故意或過失，不法侵害他人之權利者，負損害賠償責任；
  不法侵害他人之身體、健康、名譽、自由、信用、隱私、貞操
  ，或不法侵害其他人格法益而情節重大者，被害人雖非財產上
  之損害，亦得請求賠償相當之金額，民法第184 條第1 項前段
  、195 條第1 項定有明文。又慰撫金之賠償，需以人格權遭受
  侵害，使精神上受有痛苦為必要，其核給之標準固與財產上損
  害之計算不同，然非不可斟酌雙方身分資力與加害程度，及其
  他各種情形核定相當之數額，最高法院著有51年臺上字第22 3
  號判例可資參照。
(二)經查：被告傷害原告，乃不法侵害原告之身體人格權，致原告
  受有頭部外傷需前往醫院治療，自屬情節重大，依前揭說明得
  請求非財產上損害賠償。又原告為高工畢業，擔任大理石公司
  負責人，於91年間所得為302,087 元、92年所得為90,802元、
  93年所得為14,712元，目前有1,561,657 元價值之財產；被告
  則為高中畢業，從事廢五金貿易，91年間所得為647,955 元、
  92年所得為522,442 元、93年所得為496,689 元，目前有16,0
  14,591元價值之財產等情，業據兩造陳明在卷（見本院卷第49
  頁、第190 頁），並經本院依職權查詢兩造財產所得調件明細
  表各1 份附卷佐證（見本院卷第18頁至第41頁），本院斟酌上
  情及被告僅因其父與原告間之債務糾紛，即出手傷害原告，惟
  原告所受頭部外傷並非嚴重，認原告請求被告賠償其非財產上
  損害500 萬元部分，於10萬元之範圍內為適當，應予准許，逾
  此範圍之請求，並非正當，應予駁回。
八綜上所述，本件原告依侵權行為損害賠償之法律關係，請求被
  告給付100,280 元及自附帶民事起訴狀繕本送達翌日，即94年
  6 月11日起，按週年利率5%計算之利息，為有理由，應予准許
  。逾此範圍之請求，尚屬無據，應予駁回。
九本件判決所命給付之金額，未逾50萬元，爰依民事訴訟法第38
  9 條第1 項第5 款規定，依職權宣告假執行。又被告陳明願供
  擔保免為假執行，就原告前開勝訴部分，於法尚無不符，爰酌
  定相當之擔保金額宣告之。至原告敗訴部分，其假執行之聲請
  ，既失依附，應予駁回。
十據上論結，本件原告之訴為一部有理由，一部無理由，依民事
  訴訟法第79條、第389 條第1 項第5 款、第392 條第2 項，判
  決如主文。
中    華    民    國    95    年    11    月    30    日
                  民事第六庭法  官  謝靜雯
以上正本係照原本作成。
如對本判決上訴，須於判決送達後20日內向本院提出上訴狀。
中    華    民    國    95    年    11    月    30    日
                            書記官  鄭淑華


司法院資訊處製作；財團法人民間司法改革基金會備份。
